【裁判字號】    99,交上易,100
【裁判日期】    990527
【裁判案由】    過失傷害
【裁判全文】
臺灣高等法院刑事判決               99年度交上易字第100號
上  訴  人  臺灣臺北地方法院檢察署檢察官
被      告  丙○○
上列上訴人因被告過失傷害案件，不服臺灣臺北地方法院98年度
交易字第732號，中華民國99年2月22日第一審判決（起訴案號：
臺灣臺北地方法院檢察署98年度偵字第23699 號），提起上訴，
本院判決如下：
    主  文
上訴駁回。
丙○○緩刑貳年。
    事實及理由
一、本案經本院審理結果，認第一審以被告丙○○犯刑法第284
    條第1 項之過失傷害罪，判處拘役55日，並諭知易科罰金之
    折算標準，其認事用法及量刑均無不當，應予維持，並引用
    第一審判決書記載之事實、證據及理由（如附件）。
二、公訴人上訴意旨略以：被告犯後始終未有悔悟，且一再推諉
    過錯，亦未向告訴人乙○○、甲○○道歉及賠償，態度難認
    良好，原審僅量刑拘役55日，顯然過輕云云。
三、惟查：刑之量定，屬為裁判之法院得依職權自由裁量之事項
    ，苟其量刑已以行為人之責任為基礎，並斟酌刑法第57條各
    款所列情狀，在法定刑度內，酌量科刑，如無偏執一端，致
    明顯失出失入情形，自不得遽指為不當或違法。本件原審已
    審酌被告否認犯行之態度、被告及乙○○之過失程度、乙○○、甲○○所受傷勢，暨因和解金額差距過大雙方無法達成
    和解等一切狀態，為其量刑之基礎，已以行為人之行為罪責
    為基礎，核無逾越法定刑度或濫用權限，致明顯失出失入情
    形，尚難遽認原判決之量刑有何不當或違法。且被告於本院
    已坦承犯行，當庭向乙○○、甲○○道歉，雙方已當庭達成
    和解，並已於民國99年5月14日給付和解金，有本院和解筆
    錄、刑事陳報狀存卷可參。原審就刑罰裁量職權之行使，既
    未逾越法律所規定之範圍，亦無濫用權限之情形，不能任意
    指摘原審量刑過輕，檢察官上訴指摘原審量刑過輕，難認有
    理由，應予駁回。
四、查被告前於70年間，因偽造文書案件，經本院判處有期徒刑
    4月確定，於70年3月26日易科罰金執行完畢，有本院被告前
    案紀錄表存卷可參，故被告雖前因故意犯罪受有期徒刑以上
    刑之宣告及執行完畢後，然5年內未曾因故意犯罪受有期徒
    刑以上刑之宣告，僅因一時疏失，致罹刑章，且於事後已與
    林疏雲、甲○○達成和解，各賠償新台幣1萬元、22萬元，
    有和解筆錄在卷為憑，經此科刑教訓，日後當知所警惕而無
    再犯之虞，本院因認其所受上開刑之宣告，以暫不執行為適
    當，併依刑法第74條第1項第2款規定，宣告緩刑2年，以啟
    自新。
據上論斷，應依刑事訴訟法第373條、第368條，刑法第74條第1
項第2款，判決如主文。
本案經檢察官吳國南到庭執行職務。
中    華    民    國    99    年    5    月    27    日
                  刑事第二庭審判長法  官 洪光燦
                                  法  官 楊照男
                                  法  官 李麗玲
以上正本證明與原本無異。
不得上訴。
                                  書記官 廖婷璇
中    華    民    國    99    年    5    月    27    日
附論罪科刑依據之法條：
中華民國刑法第284條因過失傷害人者
，處六月以下有期徒刑、拘役或五百元以下罰金，致重傷者，處
一年以下有期徒刑、拘役或五百元以下罰金。
附件
臺灣臺北地方法院刑事判決             98年度交易字第732號
公  訴  人  臺灣臺北地方法院檢察署檢察官
被      告  丙○○  男  59歲（民國○○年○月○○日生）
                    身分證統一編號：Ｚ000000000號
                    住臺北市○○區○○路二段243號4樓
                    居臺北市○○區○○路二段241號1樓
上列被告因過失傷害案件，經檢察官提起公訴（98年度偵字第
23699 號），本院判決如下：
    主  文
丙○○因過失傷害人，處拘役伍拾伍日，如易科罰金，以新臺幣
壹仟元折算壹日。
    事  實
一、丙○○於民國98年5 月10日中午，駕駛車牌號碼：7D－8660
    號自小客車，沿臺北縣深坑鄉○○路由北往南方向之內側車
    道行駛，行經該路106 乙線2 公里處，而欲變換其行車動向
    至外側車道時，本應隨時注意變換車道，應禮讓直行車先行
    ，並注意與同向車輛間保持必要之安全距離，而依當時日間
    天候晴，路面乾燥無缺陷，道路無障礙物且視距良好，並無
    不能注意之情事，竟疏未注意，即冒然變換其行車動向將車
    身朝右偏斜行駛，適有亦疏未注意車前狀況，而由乙○○所
    騎乘車牌號碼：LBL ─827 號重型機車搭載其母甲○○，正
    自後方外側車道行駛接近而來，乙○○見狀，煞避不及，以
    致所騎乘機車左前車頭撞擊丙○○上開車輛右後方車尾處後
    ，人車倒地，並造成乙○○受有頭部外傷、左顏面淺創挫傷
    、雙手淺創挫傷、左膝淺創挫傷之傷害；甲○○則受有左腳
    第2 、3 、4 蹠骨骨折、第5 趾脫臼、左踝深擦傷併軟骨組
    織缺損、左踝舟狀骨骨折之傷害。丙○○於肇事後，留在現
    場向前往處理之臺北市政府警察局新店分局警員承認為肇事
    人，並接受裁判。
二、案經乙○○、甲○○訴由臺北縣政府警察局新店分局報請臺
    灣臺北地方法院檢察署檢察官偵查起訴。
    理  由
壹、證據能力：
一、按被告以外之人於審判外之言詞或書面陳述，除法律有規定
    者外，不得作為證據。又被告以外之人於審判外之陳述，雖
    不符前4 條之規定，而經當事人於審判程序同意作為證據，
    法院審酌該言詞陳述或書面陳述作成時之情況，認為適當者
    ，亦得為證據。當事人、代理人或辯護人於法院調查證據時
    ，知有第159 條第1 項不得為證據之情形，而未於言詞辯論
    終結前聲明異議者，視為有前項同意，刑事訴訟法159 條第
    1 項、第159 條之5 分別定有明文。查證人即告訴人乙○○
    、甲○○、目擊證人朱家賢於警詢中所為之陳述，固係審判
    外之陳述而屬傳聞證據，惟檢察官、被告丙○○就上開審判
    外之陳述，於本院審理中，並未爭執證據能力（僅爭執證明
    力），復未曾於言詞辯論終結前聲明異議，而本院審酌該等
    證人陳述作成時之情況，並無違法取證及證明力過低之瑕疵
    ，亦認以之作為證據為適當，依前揭規定說明，自得為證據
    。
二、按未經被告詰問之被告以外之人於偵查中向檢察官所為之陳
    述，依刑事訴訟法第159 條之1 第2 項之規定，原則上屬於
    法律規定為有證據能力之傳聞證據，於例外顯有不可信之情
    況，始否定其得為證據。是得為證據之被告以外之人於偵查
    中所為之陳述，因其陳述未經被告詰問，應認屬於未經合法
    調查之證據，並非無證據能力，而禁止證據之使用。惟是否
    行使詰問權，屬被告之自由，倘被告於審判中捨棄詰問權，
    或證人客觀上有不能受詰問之情形，自無不當剝奪被告詰問
    權行使之可言（參見最高法院98年度台上字第1032號判決意
    旨參照）。查證人乙○○於偵查中之陳述，已依法具結（見
    98年度偵字第23699 號偵查卷第48頁），且衡諸該陳述之作
    成並無顯不可信之情況，因認具有證據能力。雖該證人乙○○未經被告於偵查程序為詰問，然本院於準備程序及審理程
    序多次提示被告對證人乙○○所為陳述有何意見及有何調查
    證據之聲請，被告始終未曾聲請詰問該證人乙○○，應已捨
    棄對證人乙○○之詰問權。而本院於審判期日依法定程序提
    示證人乙○○之證述並告以要旨，而為合法調查後，自得採
    為證據。
貳、實體方面：
一、訊據被告固坦承有於上開時間駕駛前開自小客車行經該路段
    等情，惟矢口否認有何過失傷害犯行，辯稱：伊當時駕駛車
    輛行經肇事路口時，由內側車道移往外側車道後，發現後方
    有機車跌倒才下車察看，伊駕駛之車輛並無擦撞到證人乙○○之機車，是證人乙○○騎乘機車自己跌倒云云。經查：
  (一)被告於上揭時間駕駛車牌號碼：7D－8660號自小客車，沿臺
    北縣深坑鄉○○路由北往南方向之內側車道行駛，行經該路
    106 乙線2 公里處，而欲變換其行車動向至外側車道時，適
    有由證人乙○○所騎乘車牌號碼：LBL ─827 號重型機車搭
    載其母即證人甲○○，正自後方外側車道行駛接近而來，2
    車發生碰撞事故，造成證人乙○○受有頭部外傷、左顏面淺
    創挫傷、雙手淺創挫傷、左膝淺創挫傷之傷害；證人甲○○
    則受有左腳第2 、3 、4 蹠骨骨折、第5 趾脫臼、左踝深擦
    傷併軟骨組織缺損、左踝舟狀骨骨折之傷害等情，業經證人
    乙○○於警詢及偵查中、證人甲○○於警詢中、證人朱家賢
    於警詢及本院審理中均證述明確（同前偵查卷第15頁至第16
    頁、第45頁、第11頁至第12頁、第56頁至第57頁、本院99年
    2 月1 日審判筆錄第2 頁至第4 頁），復有卷附道路交通事
    故現場圖1 紙、道路交通事故調查報告表(一)(二)、車禍現場與
    車損照片12幀、臺北市立萬芳醫院乙種診斷證明書2 份在卷
    可稽（同前偵查卷第20頁至第28頁、第49頁至第50頁）。
  (二)雖被告以前揭情詞置辯。惟依證人乙○○於警詢及偵查中指
    稱：伊當時騎乘機車由深坑往石碇方向由文山路直行，伊當
    時在外側車道，時速約40公里，被告車輛車速也不快，但突
    然往外側車道切出，伊閃避不及，伊機車左前車頭就撞上被
    告車輛之右後車尾處等語（同前偵查卷第15頁、第45頁）；
    證人朱家賢於警詢及本院審理中皆證稱：伊騎乘機車經過深
    坑鄉○○路106 乙線2 公里處，伊當時是跟在車牌號碼：LB
    L －82 7號重型機車後方，就有一部車牌號碼：7D－8660號
    車輛原來行駛在內側車道，緩慢的切換車道，就擦撞到該輛
    機車，機車即倒地，伊也有聽到擦撞聲，但聲音不大，伊確
    定該機車與汽車有發生擦撞等語（同前偵查卷第57頁、本院
    99年2 月1 日審判筆錄第3 頁至第4 頁）。綜析證人乙○○
    、朱家賢除均一致指稱被告所駕駛前開車輛確實有與證人乙○○所騎乘之前揭機車發生擦撞事故外，且以證人乙○○、
    朱家賢與被告間並無恩怨關係，證人朱家賢更僅適巧經過、
    目睹車禍事故之人，應無故意偏袒被告或證人乙○○一方之
    必要，是證人李瑞雲、朱家賢前開證述內容，應屬實情。基
    此，足認被告於上開時間駕駛前開車輛行駛至本案肇事路段
    ，欲變換車道而將其行車動向朝右偏斜行駛時，與正自後方
    行駛接近而來之證人乙○○騎乘之機車，發生擦撞碰撞事故
    之情甚明。
  (三)至證人乙○○於警詢及偵查中雖曾指稱：被告未打方向燈突
    然向右側切駛等語（同前偵查筆錄第15頁、第45頁），然此
    為被告所否認，而證人朱家賢於警詢中亦證稱：伊沒有注意
    到被告變換車道時有無開啟方向燈等語（同前偵查卷第57頁
    ），佐以遍查卷附事證，亦無其他積極證據，可資證明證人
    乙○○此部分所述為真實，本院已難遽認被告駕駛車輛行進
    至前揭路段有未打方向燈即逕行變換車道之情事。
  (四)按「汽車在同向二車道以上之道路（車道數計算，不含車種
    專用車道、機車優先道及慢車道），除應依標誌或標線之指
    示行駛外，並應遵守下列規定：……六、變換車道時，應讓
    直行車先行，並注意安全距離。」，道路交通安全規則第98
    條第1 項第6 款定有明文。本件被告駕駛前開車輛行駛至本
    案肇事路段，欲變換車道，而將其行車動向朝右偏斜行駛時
    ，自應禮讓右側車道內直行車先行，並注意與其他車輛間保
    持必要之安全距離，且當時為日間天候晴，路面乾燥無缺陷
    ，道路無障礙物且視距良好，有上開調查報告表在卷可參，
    被告並無不能注意之情，竟疏未注意，即冒然變換其行車動
    向將車身朝右方偏斜行駛，變換車道，以致發生碰撞事故，
    造成證人乙○○、甲○○受傷，被告駕駛車輛之行為，顯有
    過失，至為明確。本件證人乙○○、甲○○因本件車禍受傷
    ，與被告之過失行為間並有相當因果關係。再者，依證人乙○○於偵查中指稱：被告車速也不快等語（同前偵查卷第45
    頁）；證人朱家賢於本院審理中亦證稱：斯時被告車輛慢慢
    往右移動等語（見本院99年2 月1 日審判筆錄第3 頁），及
    本案肇事路段並無任何遮蔽物，有前照片在卷可稽，是證人
    乙○○亦若於行經該路段時，注意車前狀況，小心通過，當
    不至於無法察覺被告正駕駛車輛變換車道之情，顯見證人乙○○騎乘機車亦有疏未注意車前狀況之過失，證人乙○○就
    本案車禍事故之發生同有過失，足堪認定，惟此仍無從解免
    被告刑事過失責任。至被告聲請將本案送相關單位作車禍事
    故肇事責任鑑定部分，本院認前揭事證已臻明確，無再行調
    查之必要，併此敘明。
  (五)綜上所述，被告上開所辯，顯係卸責之詞，不足採信，本件
    事證明確，被告犯行堪以認定，應依法論科。
二、核被告所為，係犯刑法第284 條第1 項前段之普通過失傷害
    罪。被告係以一過失行為同時致證人乙○○、甲○○受傷，
    為想像競合犯，應依刑法第55條規定，從一過失傷害罪處斷
    。又被告於車禍發生後，於職司偵查機關未發覺其過失傷害
    犯罪之前，即向前往處理之臺北縣政府警察局新店分局警員
    承認為肇事人，接受裁判，有臺北縣政府警察局新店分局道
    路交通事故肇事人自首情形記錄表1 份在卷可稽（同前偵查
    卷第30頁），是其係對於未發覺之犯罪自首而受裁判，應依
    刑法第62條前段之規定減輕其刑。爰審酌被告犯罪後猶否認
    犯行，實屬非是，及參以被告、證人乙○○之過失程度、證
    人乙○○、甲○○所受傷勢，迄今因賠償金額差距甚大而無
    法達成和解等一切情狀，量處如主文所示之刑，並諭知易科
    罰金之折算標準。
據上論斷，依刑事訴訟法第299 條第1 項前段，刑法第284 條第
1 項前段、第62條前段、第55條、第41條第1 項前段，刑法施行
法第1 條之1 ，判決處刑如主文。
本案經檢察官楊婉鈺到庭執行職務。
中    華    民    國    99    年    2     月    22    日
                          臺灣臺北地方法院刑事第十七庭
                                      法  官  賴淑美
上正本證明與原本無異。
如不服本判決，應於判決送達後10日內向本院提出上訴狀 (應附
繕本)， 上訴於臺灣高等法院。
                                      書記官  許翠燕
中    華    民    國    99    年    2     月    24    日
附論罪科刑依據之法條：
中華民國刑法第284條
因過失傷害人者，處六月以下有期徒刑、拘役或五百元以下罰金
，致重傷者，處一年以下有期徒刑、拘役或五百元以下罰金。

司法院資訊處製作；財團法人民間司法改革基金會備份。
